臺北高等行政法院裁定
111年度救字第19號
聲  請  人  唐芝貞                                 
上列聲請人因與相對人勞動部勞工保險局間勞工保險爭議事件，
對於本院中華民國110年11月2日110年度簡抗再字第9號裁定聲請
再審（即本院111年度簡抗再字第4號），並聲請訴訟救助，經臺
灣新竹地方法院111年度簡再字第1號、111年度救字第1號裁定移
送前來，就訴訟救助部分，本院裁定如下：
    主  文
一、聲請駁回。
二、聲請訴訟費用由聲請人負擔。 
    理  由
一、訴訟救助制度，是為有循法律途徑向法院尋求權利保護需求
    的人民，排除其因無資力支出訴訟費用之經濟上障礙，以落
    實憲法第16條對人民訴訟權的保障。若有意尋求司法救濟的
    人民，就訴訟費用並無經濟上難以支應的障礙者，就應依法
    繳納訴訟費用，尚無藉訴訟救助才得落實訴訟權保障的必要
    。是故行政訴訟法第101條前段規定，行政法院應依聲請以
    裁定准予訴訟救助的要件，須以「當事人無資力支出訴訟費
    用」為前提，且同法第102條第2項及第3項更規定，關於「
    當事人無資力支出訴訟費用」的事由，應提出能即時調查之
    證據以釋明之，或由受訴行政法院管轄區域內有資力之人提
    出保證書代之。又所謂無資力，是指窘於生活，且缺乏經濟
    上的信用而言（最高行政法院前97年裁聲字第18號判例參照
    ）。簡言之，聲請人須取諸必需之生活費始能支出訴訟費用
    ，復無籌措訴訟費用的信用能力者，方可謂為無資力支出訴
    訟費用。另依行政訴訟法第176條準用民事訴訟法第284條規
    定，聲請人為釋明其無資力支出訴訟費用的事實，應提出得
    供法院即時調查的證據。而所謂釋明係指讓法院得到大致的
    心證，可使法院信其主張為真實的證據而言。
二、本件聲請人主張：臺灣新竹地方法院（下稱「新竹地院」）
    107年度救字第12號裁定已有准予訴訟救助，爰聲請訴訟救
    助等語。經查，聲請人以新竹地院另案准予訴訟救助之裁定
    ，主張應准予其訴訟救助之聲請，惟其所提出之他案裁定，
    是新竹地院於受理時就該案斯時聲請人實際資力及其所主張
    證據所為之認定，他案之事實與內容及所應繳納之裁判費金
    額與本案皆有不同，案情有別，自不能逕予援引至本案聲請
    事件。此外，聲請人復未提出其他得以釋明其有何因窘於生
    活且缺乏經濟上信用，致無資力支出訴訟費用之證據，或提
    出本院管轄區域內有資力之人出具之保證書釋明其事由。揆
    諸前揭規定及說明，其聲請訴訟救助即無從准許，應予駁回
    。
三、結論，本件聲請為無理由，裁定如主文。 　　
中　　華　　民　　國　　111 　年　　2 　　月　　25　　日
   　　　　　　　   臺北高等行政法院第七庭
                              審判長法  官　 許麗華
                          　　      法  官　 郭淑珍
                             　　　 法  官   梁哲瑋
上為正本係照原本作成。
不得抗告。
中　　華　　民　　國　　111 　年　　3 　　月　　3 　　日
                                    書記官   朱倩儀